臺灣高等法院高雄分院刑事判決　　　　　九十二年度上重訴字第一五號
　　上　訴　人
　　即　被　告　乙○○
　　選任辯護人　吳永茂
　　　　　　　　曾慶雲
　　上　訴　人
　　即　被　告　丙○○
　　選任辯護人　莊美玉
　　　　　　　　邱佩芳
　　　　　　　　姜宜君
右上訴人等因違反毒品危害防制條例案件，不服臺灣高雄地方法院九十一年度重訴字
第五六號中華民國九十二年五月二十六日第一審判決（起訴案號：臺灣高雄地方法院
檢察署九十一年度偵字第八七六四、九０三九號），提起上訴，本院判決如左：
      主      文
原判決撤銷。
乙○○、丙○○共同運輸第一級毒品，各處死刑，均褫奪公權終身。扣案之第一級毒
品海洛因磚壹佰伍拾玖塊（驗後淨重合計伍萬陸仟陸佰肆拾伍點玖公克，純質淨重合
計伍萬零伍佰拾點捌壹公克），均沒收銷燬之；海洛因磚壹佰伍拾玖塊之外包裝
（重仟柒佰拾點捌捌公克），均沒收。
      事      實
一、乙○○及丙○○均明知海洛因係屬第一級毒品，且經行政院公告列為管制進口之
    物品，竟與蔣光南、程贊、楊景堯、高鵬及不詳姓名年籍綽號「阿山」之成年男
    子（均另由檢察官偵辦中）共同基於運輸第一級毒品海洛因及私運管制物品進口
    之犯意聯絡，於民國（下同）九十一年三月上旬某日，因蔣光南告知乙○○其與
    高鵬合夥欲以新台幣（下同）三百萬元左右之代價從越南走私第一級毒品海洛因
    至臺灣，請乙○○尋找進口之管道，乙○○旋即在台南市文化中心附近「茶大茶
    藝館」內與丙○○見面洽談，欲藉由丙○○以其所經營之秋皇貿易有限公司（下
    稱秋皇公司）從越南進口鋼鐵鑄件毛坯（俗稱生鐵）之機會，以將第一級毒品海
    洛因夾藏在進口鋼鐵鑄件毛坯之貨櫃內，再走私進口至臺灣之方式運輸第一級毒
    品海洛因，並約定貨到後七日內給付丙○○一百七十萬元，一個月內再付一百五
    十萬元，蔣光南、乙○○及丙○○三人就私運第一級毒品海洛因進口之謀議既定
    ，即由程贊依蔣光南之指示於九十一年四月中旬前往越南，將由緬甸輾轉走私運
    至之海洛因磚一百五十九塊（驗後淨重合計五萬六千六百四十五點九公克，純質
    淨重五萬零五百三十三點八一公克，包裝重三千七百三十點八八公克）交予蔣光
    南在越南之經理楊景堯，再由楊景堯將上開一百五十九塊海洛因磚整理後交予丙
    ○○在越南之業務員綽號「阿山」之人，並由綽號「阿山」之人將上開一百五十
    九塊海洛因磚與秋皇公司進口之鋼鐵鑄件毛坯一同裝載於編號ＧＬＤＵ0000
    000號之貨櫃中，委由不知情之人以萬海航運股份有限公司所屬之明春輪，於
    九十一年四月二十三日自越南胡志明市起運，並於同年月二十七日運抵高雄港，
    丙○○再委由不知情之聯中報關有限公司職員洪崇智於同年月二十九日下午三時
    三十分許，以秋皇公司之名義向財政部高雄關稅局投單報運進口鋼鐵鑄件毛坯貨
    櫃一只。嗣於同年月三十日上午十時許，為行政院海岸巡防署高雄市機動查緝隊
    （下稱高雄市機動查緝隊）、法務部調查局南部機動工作組、高雄市政府警察局
    刑警大隊、前鎮分局、高雄縣政府警察局刑警隊、鳳山分局據報會同財政部高雄
    關稅局人員，在高雄港六十四號碼頭開櫃查驗後，當場查獲夾藏在該只貨櫃內之
    上開海洛因磚一百五十九塊，並循線查獲乙○○及丙○○。
二、案經高雄市機動查緝隊、法務部調查局南部機動工作組、高雄縣政府警察局鳳山
    分局移送臺灣高雄地方法院檢察署檢察官偵查起訴。
      理      由
一、訊據上訴人即被告乙○○固坦承有在台南市文化中心附近「茶大茶藝館」內與丙
    ○○見面洽談，藉由丙○○所經營之秋皇公司從越南進口鋼鐵鑄件毛坯之貨櫃，
    將其友人蔣光南所託之貨物進口之事實；訊據上訴人即被告丙○○對於乙○○在
    台南市文化中心附近「茶大茶藝館」內委託其以秋皇公司從越南進口鋼鐵鑄件毛
    坯之貨櫃，順便進口其友人之貨物，並於九十一年四月三十日上午十時許，為警
    在秋皇公司所進口，並委由洪崇智報關之進口鋼鐵鑄件毛坯貨櫃內查獲一百五十
    九塊海洛因磚等事實，固不否認，惟被告乙○○、丙○○均矢口否認有何私運及
    運輸海洛因進口之犯行，被告乙○○辯稱：綽號「阿高」之越南華僑高鵬知道丙
    ○○有從事由越南進口生鐵之業務，曾打電話給伊，要伊請託丙○○為其從越南
    進口一批貨物，伊未予理會，未久，伊朋友蔣光南找伊說有一批化妝品要從越南
    進口，請伊聯絡丙○○幫忙，伊才知道蔣光南與高鵬係合夥關係，伊因曾欠蔣光
    南一份人情，不好推辭，即找丙○○至「茶大茶藝館」商談，伊告訴丙○○說有
    一批化粧品要從越南進口，經丙○○應允後，丙○○將越南那邊業務員「阿山」
    之電話告訴伊，再由伊提供給蔣光南，因高鵬與「阿山」原即認識，由渠等自行
    連絡，伊不知蔣光南等人係欲輸入毒品，伊在九十一年五月一日經高雄市機動查
    緝隊詢問後送檢察官偵訊時，檢察官已同意伊用證人保護法，而五月六日高雄市
    機動查緝隊借提訊問時，反覆不斷的對伊加以威脅、恫嚇，說檢察官對伊於五月
    一日所作的筆錄非常不滿意，又說如不好好的配合，就會被判死刑，當時伊心裏
    非常的緊張、害怕、恐慌，就屈服在偵查員的威嚇之下迎合偵查員的意思作筆錄
    ，而且在海巡署將近六個小時，當時伊的精神非常耗弱，身體狀況非常的惡劣，
    偵查員就開始作筆錄，在訊問當中伊數度要暈倒，因為伊身體非常不舒服，所以
    就跟偵查員說身體很不舒服，整個腦袋空空的，筆錄你們作就好了，可見伊的訊
    問筆錄是在被脅迫、利誘、詐欺、疲勞訊問、精神意識不自主，侵害伊的辯護權
    ，且沒有全程錄音等違法情形下所製作的云云。被告丙○○則以：被告乙○○打
    電話約伊在台南市茶大茶藝館見面，表示有朋友意欲從越南進口一批化粧品到台
    灣，請伊經營之秋皇公司從越南進口生鐵時順道報關進口，伊不疑有他，遂將伊
    在越南之業務員「阿山」之電話給乙○○，讓乙○○之朋友與「阿山」自行連絡
    ，至於最後為何沒有報關進口，且進口之物品竟是毒品海洛因，伊確實不知情等
    語置辯。
二、經查：
  (一)被告乙○○於九十一年五月一日在高雄市機動查緝隊訊問時，就該隊訊以：「經
    丙○○指認該被查獲之毒品海洛因一五九塊是你本人委託安排夾藏在其五金材料
    進口﹖是否實在﹖」供稱：「並非如此，是我一個朋友高鵬（綽號阿高，可能是
    大陸華僑或台灣華僑，他人長期居住在東南亞地區）於本九十一年三月初左右，
    打大哥大（號碼我忘了）給我，請我與丙○○聯絡，叫我向丙○○表示他有一批
    貨物要委託洪某從越南運回台灣，我於三月中旬左右即打大哥大給丙○○，叫丙
    ○○與高鵬聯絡，高鵬所留電話號碼，我寫在一張紙條上，我已經把紙條於三月
    中旬交給丙○○，讓丙○○與高鵬兩人直接聯繫貨物運送等細節問題」；又稱：
    「我事先並不知道該批貨物是毒品，是高鵬打電話向我表示，託丙○○運回台灣
    的貨物大概會於四月三十日抵達台灣，並叫我轉告丙○○，當日會有一部汽車停
    放在台南市○○路頂好超市停車場，請丙○○把那批貨放在車上，至於誰會去把
    那部車開走，我並不知道」等語（見警卷(三)第十六頁），同日高雄市機動查緝隊
    移送檢察官偵訊時仍為相同之供述。惟於檢察官最後訊以「尚有何補述」時，供
    稱：「沒有，我希望能用證人保護法」等語（見偵字第九０三九號卷第十一至十
    三頁），觀諸被告乙○○上開供述，其僅述及有為高鵬介紹丙○○為其由越南運
    送一批貨物回台灣之事實，並未提及蔣光南、楊景堯、程贊及綽號「阿山」之人
    參與此事，惟其嗣於同年五月六日經高雄市查緝隊借提訊問時，即供承：「今（
    九十一）年三月上旬（確實日期我已經忘了），蔣光南找我表示，他在越南有一
    批貨，想以三百萬元左右的代價走私到臺灣，問我有沒有管道進口，由於我曾經
    欠蔣光南人情，我沒有問蔣光南要走私何物，就馬上連絡我朋友丙○○問他是否
    有意願，因為丙○○平日有從事越南進口五金材料至臺灣業務的管道，隨後隔兩
    天丙○○就約我在台南文化中心附近的茶大茶藝館見面，見面後丙○○就有意願
    夾帶這批貨回臺灣，且他說他已經與在越南的業務員綽號阿山聯絡好了，隨時可
    以夾帶回臺灣，我與丙○○見完面後，當晚就到蔣光南位於台南市○○路的宗皇
    公司向蔣光南回報此事，蔣光南才告知我該批貨為毒品，後來蔣光南就指派楊景
    堯於三月中旬左右搭機前往越南與阿山接洽本次走私細節，蔣光南有交代這批貨
    到七日內給丙○○一百七十萬元，一個月內再付一百五十萬元，由於我虧欠蔣光
    南人情，所以並沒有提起代價的問題，這批毒品是由程贊負責從緬甸運至越南後
    交由楊景堯整理，再交給丙○○在越南的業務員阿山，由阿山安排裝到進口至臺
    灣的貨櫃裡面」等語屬實（見偵字第九○三九號卷第二十二頁至第二十四頁），
    雖被告乙○○於原審及本院審理時翻異前詞，並辯稱：該份警訊筆錄係在檢察官
    於同年五月一日訊問時已同意其適用證人保護法，伊才依偵查員的意思作筆錄，
    且同年五月六日作筆錄時，伊身體非常不舒服，精神非常耗弱，並遭偵查員威脅
    、恐嚇，所以該份筆錄係在脅迫、利誘、詐欺、疲勞訊問、精神意識不自主、侵
    害辯護權、未全程錄音等情形下而製作的云云；惟經本院核閱卷內資料顯示，高
    雄市機動查緝隊係於九十一年五月六日下午三時四十分製作筆錄，當晚七時三十
    分即返回高雄地方法院檢察署，扣除在途時間，該查緝隊偵訊被告乙○○之時間
    約僅三個小時，應不算長，且非日夜接續訊問，難謂係施以疲勞訊問，雖被告乙
    ○○選任律師指稱：是日被告乙○○自看守所被借提出來係上午十時許，但查緝
    隊偵查員竟遲至下午三時許始製作筆錄，近六小時之時間所為何事，依被告乙○
    ○所述，係偵查員對其施以威脅、利誘等語，惟此為證人即為被告乙○○製作筆
    錄之侯安泰所否認，證稱：該段時間係與乙○○在聊案情等語。參諸被告乙○○
    於五月一日檢察官偵訊時已有適用證人保護法之請求，則其於五月六日經高雄市
    機動查緝隊借提訊問時，經偵查員與之聊天後，乙○○因而卸下心防，將實情和
    盤托出，自有可能，殊難憑空臆測及認定偵查員未立即製作筆錄，係在對被告乙
    ○○施以威脅、利誘。又經本院勘驗該五月六日偵訊筆錄之錄音，雖有幾次按壓
    錄音機暫停之聲音，被告乙○○選任律師因而質疑侯安泰停止錄音之過程中，係
    以威脅、利誘之方法指示被告依其指定之內容答話，但此亦為侯安泰所否認，聲
    稱：錄音機按切暫停之原因，或係上廁所，或係作其他事情等語，則上開質疑尚
    乏憑據。被告乙○○雖稱偵訊中其因身體非常不舒服，曾有幾次身體不穩，而有
    碰撞桌子之聲音，因而指摘當時在身體不舒服、精神耗弱之情況下，仍被施以疲
    勞訊問，但由被告乙○○對答之聲調，無法認定被告乙○○身體有不舒服，精神
    耗弱而致意識不自主影響其供述甲確性之情形，且被告乙○○於九十一年五月六
    日被高雄市機動查緝隊借提訊問後，解還臺灣高雄地方法院檢察署，經內勤檢察
    官訊問時，被告乙○○亦供稱：今日借提訊問沒有被刑求，警訊實在等語（見偵
    字第九○三九號卷第三十一頁），足見被告乙○○於九十一年五月六日所製作之
    訊問筆錄，有連續錄音，且依法訊問被告乙○○；被告乙○○亦供承如筆錄之所
    載，並無強暴、脅迫、利誘、詐欺、疲勞訊問或被告精神耗弱及未全程錄音之情
    形。另被告乙○○於九十一年五月六日在高雄市機動查緝隊訊問時已明白陳稱均
    瞭解訴訟法上之權利，並不用請律師陪同在場製作訊問筆錄等語（見偵字第九○
    三九號卷第二十二頁），是被告乙○○辯稱侵害其辯護權云云，亦難採信。又依
    證人保護法第十四條第一項之規定：「第二條所列刑事案件之被告或犯罪嫌疑人
    ，於偵查中供述與該案案情有重要關係之待證事項或其他共犯之犯罪事證，因而
    使檢察官得以追訴該案之其他共犯者，以經檢察官事先同意者為限，就其因供述
    所涉之犯罪，減輕或免除其刑。」及證人保護法施行細則第二十一條規定：「本
    法第十四條第一項所稱檢察官事先同意，指檢察官本案偵查終結前之同意。檢察
    官同意者，應記明筆錄。」，而經原審法院勘驗上開九十一年五月一日之偵訊錄
    音帶結果，檢察官並無同意或承諾被告乙○○適用證人保護法之規定，且遍閱九
    十一年五月一日偵訊筆錄及本案其他偵查卷宗，該偵訊筆錄均未有任何承辦檢察
    官同意適用證人保護法之記載；再參以被告乙○○如確經檢察官同意適用證人保
    護法，理應於九十一年五月一日檢察官訊問時即應供承全部之案情，豈有未於九
    十一年五月一日將全部案情供出，反於九十一年五月六日遭高雄市機動查緝隊借
    提訊問時始供承如上之案情，並於當日再次請求適用證人保護法之理，是被告乙
    ○○前開所辯檢察官已同意其適用證人保護法，於九十一年五月六日所作之筆錄
    係在脅迫、利誘、詐欺、疲勞訊問、精神意識不自主、侵害辯護權、未全程錄音
    等情形下而製作等自白非任意性之抗辯，無非係事後畏罪卸責之詞，不足採信。
    至於被告乙○○之選任辯護人為其辯護稱：九十一年五月六日訊問被告乙○○時
    所拍攝之錄影帶，經原審當庭勘驗，該錄影帶竟全然無畫面，經再去函海巡署答
    覆無備份錄影帶，依法空白之錄影帶等同於未錄影，則九十一年五月六日海巡署
    對被告所實施之訊問程序及製作之筆錄視同未依法錄影，當然違法等語；然按訊
    問被告，應全程連續錄音；必要時，並應全程連續錄影，刑事訴訟法第一百條之
    一第一項定有明文，考其立法目的，在於建立訊問筆錄之公信力，並擔保訊問程
    序之合法甲當，亦即在於擔保被告對於訊問之陳述，係出於自由意思，及筆錄所
    載內容與其陳述相符。查被告乙○○於九十一年五月六日訊問之錄影帶雖經原審
    於九十二年三月二十一日調查時當庭勘驗結果，並無訊問畫面，播放時畫面出現
    雜訊（見原審卷第二一四頁），嗣經原審法院函請高雄市機動查緝隊提供備份錄
    影帶，該隊函覆稱並無備份留存，有海岸巡防總局南部地區巡防局九十二年四月
    三日高市機字第○九二○○○四七一二號函一紙在卷可稽（見原審卷第二五六頁
    ）；惟被告乙○○於九十一年五月六日訊問時所製作之訊問筆錄，既經依法全程
    連續錄音，且被告乙○○於訊問時所述亦與筆錄記載之內容相符，並無強暴、脅
    迫、利誘、詐欺、疲勞訊問或被告精神耗弱之情形，已如前述，縱因無訊問錄影
    帶以證明有全程錄影，亦難因之即否認該偵訊筆錄之證據能力，故辯護人上開所
    辯，尚有未洽。
  (二)九十一年四月三十日上午十時許，經警會同財政部高雄關稅局人員在高雄港六十
    四號碼頭查驗被告丙○○於九十一年四月二十三日自越南胡志明市委由萬海航運
    股份有限公司所屬之明春輪起運，並於同年月二十七日運抵高雄港，再委聯中報
    關有限公司職員洪崇智以秋皇公司之名義向財政部高雄關稅局投單報運進口鋼鐵
    鑄件毛坯編號ＧＬＤＵ0000000號之貨櫃內，當場查獲一百五十九塊海洛
    因磚等情，業據證人洪崇智於警訊時證述屬實（見高雄市機動查緝隊偵查卷第一
    頁至第四頁），且為被告丙○○所不否認，復有進口報單一紙、萬海航運股份有
    限公司船單一份在卷可參（見高雄市機動查緝隊偵查卷第十二頁至第十五頁），
    並有扣案之第一級毒品海洛因磚一百五十九塊可資佐證。又扣案之海洛因磚一百
    五十九塊經送請法務部調查局鑑驗結果，送驗白色塊磚共計一百五十九塊，均確
    係第一級毒品海洛因，合計淨重五六六四五‧九○公克（包裝重三七三○‧八八
    公克），純度百分之八十九點二一，純質淨重五○五三三‧八一公克，有該局九
    十一年五月二十三日調科壹字第二二○○一三四四七號鑑定通知書一紙附卷可憑
    ，是被告乙○○於九十一年五月六日在高雄市機動查緝隊訊問時所述顯與事實相
    符，應堪採信。另經檢察官對被告丙○○之電話所實施之通訊監察，於九十一年
    四月十六日下午三時四十六分許，監聽被告丙○○與業務員「阿山」之通聯結果
    ：「山（即綽號阿山之人）：那個合約總價值是一百五十九萬元，然後我和他講
    可能今晚我回鄉下，過幾天我會電話給老大，因為下個禮拜一要開會。洪（即被
    告丙○○）：我曉得下個禮拜一要開會。山：下個禮拜一要開會，如果開會的話
    ，可能我們要談差不多要二十九號，要二十九號或是三十號你那邊的合約才好啦
    。」，又於九十一年四月十九日上午十一時五十五分許，監聽被告丙○○與被告
    乙○○之通聯結果：「伯（即被告乙○○）：經理有和你連絡嗎？洪：有，他那
    邊業務仔有和我連絡，他說他下禮拜一要回來，他跟我說這樣，他有接到。伯：
    經理會再打給你嗎？洪：我若是有連絡都是和業務仔連絡。伯：這樣喔，有一個
    問題啦，我們原本不是要經理先回來一趟嗎？結果他沒有回到這邊來嘛，所以我
    是想說他這輛也要開車，要過地磅時要很注意，要特別跟他交代這一點，因為現
    在事情都搞不太清楚。洪：他這個嚴重性我有講給他聽。」，有上開通訊監察譯
    文二份可稽（見偵字第八七六四號卷第五十五頁至第五十九頁），從上開通訊監
    察譯文之內容觀之，顯見被告丙○○對於運輸上開一百五十九塊海洛因之情事亦
    應知之甚詳，並有分擔參與運輸之行為甚明。雖被告丙○○及乙○○於原審及本
    院審理時均辯稱上開所受託運送之物係化粧品，並不知係毒品海洛因云云，然經
    原審向財政部高雄關稅局函詢結果，化粧品非屬管制進口之商品，其國定進口關
    稅稅率第二欄（由ＷＴＯ會員國或與我互惠之國家或地區進口者）為百分之五至
    百分之九，第一欄稅率（非適用第二欄稅率之國家或地區進口者）為百分之十二
    點五，有財政部高雄關稅局九十一年九月十七日高普進字第九一○○二四六○號
    函一紙在卷可憑（見原審卷第三十六頁），且依財政部高雄關稅局上開函附件所
    示，越南係屬與我互惠之國家，其進口化粧品之進口關稅稅率為百分之五至百分
    之九，尚較上開被告丙○○所進口鋼鐵鑄件毛坯之進口關稅稅率為百分之十（見
    上開進口報單所示）為低，則化粧品既非屬管制進口之物品，且亦非屬高關稅之
    進口物品，衡情被告丙○○、乙○○豈有大費周章地將化粧品夾藏在貨櫃中私運
    進口必要。又被告等既係欲走私上開物品進口，當不可能將該等夾帶之物品報關
    ，是被告等供稱原欲報關，不知後來越南那邊為何沒有報關云云，顯係託詞，核
    非事實。再化粧品並無走私之必要，既如前述，觀諸上開監聽之通話內容，使用
    甚多暗語，而六十公斤之化粧品數量不多，通話時間又皆在啟運之前，如欲報關
    ，乃係甲常之運送行為，又何須如此神秘；又由被告乙○○、丙○○之對話內容
    觀之，亦見其等對走私毒品之行為均有深度之參與，非僅於茶大茶藝館見面後談
    好願意夾帶進口貨物，即將越南那邊業務之電話交予貨主，而由貨主自行聯絡。
    綜上，被告乙○○、丙○○所辯受託運送之物係化粧品云云，顯與實情不符，要
    難採信。
  (三)上開查獲之第一級毒品海洛因磚一百五十九塊經鑑驗後，合計淨重達五萬六千六
    百四十五點九公克，即五十六點六四五九公斤，已如前述，而高雄市政府警察局
    就查獲第一級毒品海洛因之市場價格調查結果，以九十一年四月份最低市場價格
  每一公克三千元計算，上開查獲之海洛因磚價格為一億六千九百九十三萬七千三
    百元，有高雄市政府警察局九十一年十月十六日高市警刑偵字第○九一○○六二
    五六一號函附高雄市政府警察局查獲第一級毒品海洛因市場價格調查表一紙可參
    （見本院卷第九十六頁），而法務部調查局針對國內於九十一年上半年（一月至
    六月）海洛因買賣交易價格之調查統計結果，以大盤平均最低價每公斤一百五十
    一萬元之價格計算，則上開查獲之海洛因磚價格為八千五百五十三萬五千三百零
    九元，有法務部調查局九十一年十月十七日調緝參字第○九一三四○一八八七○
    號函附之國內主要毒品買賣平均價格表一紙可佐（見原審卷第九十八頁），顯見
    上開查獲之海洛因磚數量甚為龐大，且價值非淺，茍若被告乙○○、丙○○非該
    集團之重要成員，豈會甘冒毒品查緝而遭嚴懲重罰之危險，遠自越南私運入境，
    且該集團又豈能放心將上開價值數千萬元以上之海洛因磚隨意交予其二人處理運
    送之理，是被告等所辯不知道是毒品云云，亦不足採信。
  (四)又按共同實施犯罪行為之人，在合同意思範圍以內，各自分擔犯罪行為之一部，
    相互利用他人之行為，以達其犯罪之目的者，即應對於全部所發生之結果負責（
    最高法院二十八年上字第三一一０號判例參照）；而共同甲犯之意思聯絡，原不
    以數人間直接發生者為限，即有間接之聯絡者，亦包括在內，且不限於事前有所
    協議，即僅於行為當時有共同犯意之聯絡者亦屬之（最高法院七十九年度台上字
    第一六一三號判決參照）。查本件被告乙○○事前對於蔣光南與高鵬欲假藉進口
    貨櫃以夾藏海洛因磚之方式，私運第一級毒品海洛因進口之情事知之甚詳，且其
    基於與蔣光南係朋友關係，而負責聯絡被告丙○○以其經營之秋皇公司從越南進
    口鋼鐵鑄件毛坯之機會，將第一級毒品海洛因夾藏在進口鋼鐵鑄件毛坯之貨櫃內
    ，運輸第一級毒品海洛因進口至臺灣，並由蔣光南指示程贊將第一級毒品海洛因
    磚一百五十九塊從緬甸運至越南交予在越南之楊景堯，再由楊景堯將一百五十九
    塊海洛因磚交予丙○○在越南之業務員綽號「阿山」之人，並由綽號「阿山」之
    人依被告丙○○之指示將一百五十九塊海洛因磚與秋皇公司進口之鋼鐵鑄件毛坯
    一同裝載於貨櫃中運抵高雄港，其等雖係分頭實施犯罪行為，惟本院審酌其等之
    目的均在於將一百五十九塊之海洛因磚運輸進口臺灣，事前對於運輸該一百五十
    九塊海洛因磚進口之行為，已有合意存在，並係以分工實施方式以求達到目的，
    雖然被告乙○○及蔣光南、高鵬、程贊、楊景堯並未親自從事私運之行為，惟依
    前述判例及判決意旨所述，並不影響被告乙○○及蔣光南、高鵬、程贊、楊景堯
    之共同甲犯關係。
  (五)綜上所述，本件事證已臻明確，被告等二人前開所辯，顯均係事後推諉卸責之詞
    ，均不足採信，被告等二人運輸第一級毒品海洛因及私運管制物品海洛因進口等
    犯行，均堪予認定。
三、查海洛因係毒品危害防制條例第二條第二項第一款所稱之第一級毒品，且屬行政
    院依據懲治走私條例第二條第四項公告之「懲治走私條例公告管制物品項目及其
    數額」甲項第四款所列之管制進出口物品。又按被告二人行為後，懲治走私條例
    第二條第一項業已於九十一年六月二十六日修甲公布，同月二十八日生效，並將
    法定刑提高為「七年以下有期徒刑，得併科新台幣三百萬元以下罰金」，經比較
    後，自以修甲前懲治走私條例有利於行為人，故依刑法第二條第一項但書規定，
    本件自應適用修甲前懲治走私條例第二條第一項處斷。核被告乙○○及丙○○所
    為，均係犯毒品危害防制條例第四條第一項之運輸第一級毒品罪及修甲前懲治走
    私條例第二條第一項之私運管制物品進口罪。被告等持有第一級毒品海洛因之低
    度行為，為運輸第一級毒品海洛因之高度行為所吸收，不另論罪。被告等利用不
    知情之人以明春輪由越南運輸海洛因進口臺灣，應論以間接甲犯。被告二人與蔣
    光南、高鵬、程贊、楊景堯及不詳姓名年籍綽號「阿山」之成年男子間，就前揭
    犯行均有犯意之聯絡及行為之分擔，已如前述，均為共同甲犯。被告二人以一運
    輸海洛因進口之行為，觸犯前揭二罪名，應依想像競合犯之規定，從一重論以運
    輸第一級毒品罪。又證人保護法第十四條第一項之規定：「第二條所列刑事案件
    之被告或犯罪嫌疑人，於偵查中供述與該案案情有重要關係之待證事項或其他共
    犯之犯罪事證，因而使檢察官得以追訴該案之其他共犯者，以經檢察官事先同意
    者為限，就其因供述所涉之犯罪，減輕或免除其刑」，本件被告乙○○雖供述共
    犯蔣光南、程贊、高鵬、楊景堯及綽號「阿山」之人之犯罪事證，然事先並未徵
    得檢察官之同意，已如前述，自無證人保護法第十四條第一項規定之適用。再按
    「犯第四條第一項至第三項、第五條第一項至第三項、第六條第一項至第三項、
    第七條第一項至第三項、第八條第一項至第三項、第十條或第十一條第一項、第
    二項之罪，供出毒品來源，因而破獲者，得減輕其刑」，毒品危害防制條例第十
    七條固定有明文，惟考其立法意旨重在鼓勵具體供出其上游販毒者，俾使追查該
    毒梟前手及其上游毒品，以杜絕毒品之蔓延與氾濫，倘僅供出共犯為何人，但尚
    未進而查獲毒梟前手或其上游毒品者，仍不得執此邀本條規定之寬減（最高法院
    九十年度台上字第一六三九號判決意旨參照）；被告乙○○雖供出如上之共犯為
    何人，然並未供出上游販賣者為何人，且本件係貨櫃運抵高雄港後為警據報會同
    財政部高雄關稅局人員主動查獲，亦非因被告乙○○之供述始破獲，亦無從依上
    開毒品危害防制條例第十七條之規定，據以減輕其刑，是被告乙○○之選任辯護
    人於原審為其辯護認應依上開證人保護法及毒品危害防制條例之規定減輕或免除
    其刑，所認尚有未洽。另被告二人所犯前揭運輸、私運毒品之數量甚鉅，犯罪情
    節甚為嚴重，在客觀上尚不足以引起一般人之同情，雖所運輸進口之毒品海洛因
    尚未流出，惟此乃因警調人員及時查獲所致，亦非因被告二人之勉力防止，難認
    被告二人有何情堪憫恕之事實，亦無從據依刑法第五十九條之規定酌予減輕其刑
，併予明。
四、原審予以論罪科刑，固非無見；然查本件私運第一級毒品海洛因進口之共犯尚有
    綽號「阿高」之越南華僑高鵬一人，此經被告乙○○供明在卷，原判決漏未將高
    鵬列為共同犯罪之人，自有未洽。被告乙○○、丙○○等上訴否認犯罪，而指摘
    原判決不當，雖無理由，惟原判決既有可議，即屬無可維持，應由本院將原判決
    撤銷，審酌被告乙○○、丙○○均係心智成熟之人，且均明知海洛因係毒品，施
    用者容易上癮而戒除不易，除個人身心飽受摧殘外，輕則吸後枯癟或猝死而致家
    庭破碎，重則為取得購買毒品之金錢致淪為娼妓盜匪，足以腐蝕民心國基，斲喪
    民族生機，危害至深且鉅，而其等竟為貪圖一己之私利，不惜違法犯禁，共同運
    輸毒品海洛因回台，且一次走私回台之毒品海洛因磚數量竟高達一百五十九塊，
    重達五十六點六四五九公斤，其數量龐大，如輾轉擴散販賣至吸毒者手中，將使
    萬千人受害，對國家社會之危害至深且鉅，雖被告乙○○僅曾於六十六年間因妨
    害自由案，被判處拘役三十日，被告丙○○則無前科，二人素行尚稱良好，被告
    乙○○於向檢察官請求適用證人保護法而不可得後，仍予高雄市機動查緝隊借提
    偵訊時坦承犯行，並將一干共犯和盤托出，惟其嗣後得知無法適用證人保護法獲
    邀寬減後，卻又極力否認犯行，經本院斟酌再三認被告等罔顧毒品危害個人及社
    會國家之惡果，徒為牟取私利，即輸入數額龐大之毒品，犯罪情節嚴重且惡行甚
    鉅，既求其等生而不可得，實有令其二人與社會永久隔離之必要，故分別量處被
    告二人死刑，並依刑法第三十七條第一項規定，均宣告褫奪公權終身。扣案之海
    洛因磚一百五十九塊（驗後淨重合計五萬六千六百四十五點九公克，純質淨重五
    萬零五百三十三點八一公克），應依毒品危害防制條例第十八條第一項前段，均
    沒收銷燬之；至於鑑驗耗用之毒品既已滅失，自無庸宣告沒收銷燬之。另扣案海
    洛因磚一百五十九塊之外包裝（重三千七百三十點八八公克），為共犯蔣光南等
    人所有，且供被告二人共犯運輸毒品罪所用之物，均應依同條例第十九條第一項
    之規定，併予宣告沒收。
四、公訴意旨另以：被告乙○○、丙○○與蔣光南、程贊（均另由檢察官偵辦中）明
    知海洛因係毒品及管制進出口之物品，竟共同意圖營利，謀議走私毒品海洛因進
    口販售牟利，先由被告乙○○尋得秋皇公司實際負責人被告丙○○同意以三百萬
    元之代價夾藏貨櫃內走私進口後，於九十一年四月中旬，蔣光南派遣楊景堯（另
    由檢察官偵辦中）至越南購得第一級毒品海洛因磚一百五十九塊後，與被告丙○
    ○派駐在越南之業務員「阿山」取得聯繫，共同將上開海洛因磚夾藏於秋皇公司
    欲進口之鋼鐵鑄件毛坯貨櫃內，於同年四月二十七日運抵高雄港六十三號碼頭，
    因認被告乙○○、丙○○尚涉犯毒品危害防制條例第四條第一項之販賣第一級毒
    品海洛因罪嫌。按犯罪事實應依證據認定之，無證據不得認定其犯罪事實；又不
    能證明被告犯罪，應諭知無罪之判決，刑事訴訟法第一百五十四條、第三百零一
    條第一項定有明文；又按共同甲犯中之同謀犯，因其並未參與犯罪構成要件之實
    施行為，僅係以參與犯罪之謀議為其犯罪構成要件之要素，故就其參與謀議之事
    實，自須經嚴格之證明，始足據為斷罪之基礎，另同謀犯係指參與謀議者而言，
    若僅屬知情，事前並未參與謀議，自不能以同謀犯論（最高法院九十一年度台上
    字第五六六七號判決意旨、二十年上字第一八四九號判例意旨參照）。經查，被
    告乙○○於九十一年五月六日在高雄市機動查緝隊訊問時供稱：「程贊在泰國曼
    谷有經營投顧公司，購毒資金一部分是由程贊匯至泰國，一部分是由蔣光南與程
    贊利用管道帶至泰國，毒品採購實際上是由程贊將資金帶至緬甸山區與當地製毒
    者接洽採購，我聽蔣光南提及一百五十九塊毒品中，其中八十塊是蔣光南交給台
    北綽號永清、台中綽號啤酒、高雄綽號勇仔及岡山綽號國民仔所販售，另七十九
    塊是程贊要交給台中地區綽號阿吉負責賣的」等語（見九十一年度偵字第九○三
    九號卷第二十四頁），且依上開「靖南專案」之偵查報告所載「程贊於九十一年
    四月十五日搭機從中甲機場出境前往越南，主要為與柬埔寨大胖仔進行開會（交
    易毒品）事宜，經通訊監察中顯示蔣光南已於三月份起，陸續匯款至越南金額已
    超過新台幣一千萬元，研判渠等購毒資金應已到位，與柬埔寨之供毒者大胖仔之
    交貨隨時可以完成」之情形觀之（見九十一年度他字第二一四六號卷第四頁），
    雖被告乙○○就共犯蔣光南、程贊及楊景堯販賣第一級毒品海洛因乙事知情，然
    尚難據此即認被告乙○○、丙○○就共犯蔣光南、高鵬、程贊之販賣第一級毒品
    海洛因之犯行有何參與謀議，並分擔販賣海洛因之行為，而公訴人亦未舉證證明
    被告乙○○、丙○○有何參與共犯蔣光南、高鵬、程贊販賣第一級毒品海洛因構
    成要件之行為，是在別無其他積極證據足資證明之情形下，揆諸上開說明，實難
    逕認被告乙○○、丙○○與共犯蔣光南、程贊間有販賣第一級毒品海洛因之犯意
    聯絡。綜上所述，被告乙○○、丙○○所涉犯毒品危害防制條例第四條第一項之
    販賣第一級毒品罪嫌部分，公訴人並未舉證證明，且本院亦查無其他積極證據足
    證被告等此部分公訴人所指之犯行，被告等此部分之犯行自屬不能證明，原應就
    此部分為被告等無罪之諭知，惟公訴人認被告等此部分犯行與前揭論罪科刑部分
    有牽連犯之裁判上一罪關係，爰均不另為無罪之諭知，附此明。
據上論斷，應依刑事訴訟法第三百六十九條第一項前段、第三百六十四條、第二百九
十九條第一項前段、毒品危害防制條例第四條第一項、第十八條第一項前段、第十九
條第一項，修甲前懲治走私條例第二條第一項、第十一條，刑法第十一條、第二條第
一項但書、第二十八條、第五十五條、第三十七條第一項，判決如主文。
本案經檢察官羅建勛到庭執行職務。
中    華    民    國     九十三     年       三       月      九        日
                              臺灣高等法院高雄分院刑事第四庭
                                  審判長法官  蕭權閔
                              法官  李嘉興
                                        法官  陳吉雄
右甲本證明與原本無異。
如不服本判決應於收受本判決後十日內向本院提出上訴書狀，其未述上訴理由者，
並得於提起上訴後十日內向本院補提理由書狀（均須按他造當事人之人數附繕本)「
切勿逕送上級法院」。
                                      書記官  黎  珍
中    華    民    國     九十三     年       三       月       十       日
附錄：本判決論罪科刑法條：
毒品危害防制條例第四條第一項：
製造、運輸、販賣第一級毒品者，處死刑或無期徒刑；處無期徒刑者，得併科新臺幣
一千萬元以下罰金。
修甲前懲治走私條例第二條第一項：
私運管制物品進口、出口逾公告數額者，處七年以下有期徒刑，得併科新臺幣二十萬
元以下罰金。
                                                                        Ｋ
